【裁判字號】    89,易,3206
【裁判日期】    900228
【裁判案由】    誣告
【裁判全文】
臺灣桃園地方法院刑事判決                        八十九年度易字第三二六號
    公  訴  人  臺灣桃園地方法院檢察署檢察官
    被      告  丙○○
右列被告因誣告案件，經檢察官聲請以簡易判決處刑（八十九年度偵字第九二四二號
），本院認不得以簡易判決處刑，適用通常程序審判，判決如左：
    主  文
丙○○無罪。
    理  由
一、程序部分：按檢察官聲請以簡易判決處刑之案件，經認為有刑事訴訟法第四百五
    十一條之一第四項但書之情形者，應適用通常程序審判之，同法第四百五十二條
    定有明文。本件被告有同法四百五十一條之一第四項但書第三款之情形，應適用
    通常程序審判之，合先敘明。
二、公訴意旨略以：被告丙○○明知其以楊盛工業股份有限公司（下稱楊盛公司、原
    負責人為楊雪寶）所簽發（起訴書誤載為被告丙○○與其楊盛工業股份有限公司
    共同簽發），付款人為臺灣中小企業銀行內壢分行，票載日期為民國八十九年五
    月三十一日，號碼ＡＹ0000000號（起訴書誤載為ＡＹ－００二四以五五
    號），面額為新台幣（下同）一萬七千八百元之支票一紙，係經其公司會計交付
    他人作為支付生意往來之用，並非遺失，竟仍於八十九年五月三十一日申請掛失
    止付，同時填具致警察局之遺失票據申報書，未指定犯人而誣告他人涉犯侵占遺
    失物因認被告涉犯刑法第一百七十一條之誣告罪嫌云云。
三、按犯罪事實，應依證據認定之，無證據不得推定其犯罪事實，刑事訴訟法第一百
    五十四條定有明文。又誣告罪之成立，以告訴人所訴被訴人之事實必須完全出於
    虛構為要件，若有出於誤會或懷疑有此事實而為申告，以致不能證明其所訴之事
    實為真實，縱被訴人不負刑責，而告訴人本缺乏誣告之故意，亦難成立誣告罪名
    ，最高法院四十四年台上字第八九二號判例可資參循。詳言之，所謂誣告行為，
    係指行為人虛構犯罪而向該管有偵查犯罪權限之公務員申告並請求訴追犯罪者而
    言。至所謂「犯罪」，乃犯人與犯罪事實之結合，準此，「虛構犯罪」即兼指「
    虛構行為人」或「虛構犯罪事實」二種形態。亦即，誣告罪之成立，須以誣指某
    人涉犯客觀上不存在之犯罪事實，抑或就客觀上已發生之犯罪事實明知非某人所
    為仍誣指該人犯罪方屬之。
四、公訴人認被告丙○○有上開犯行，無非係以被告丙○○之自白及證人甲○○○（
    起訴書誤載為邱江書照）、邱李寶蓮之證詞，並有支票影本、票據掛失止付通知
    書影本、遺失票據申報書影本等各一份在卷可資佐證，為其論據。訊據被告丙○○固坦承有於右揭時、地，向該管公務員申報票據遺失並請求偵辦不特定人侵占
    遺失之支票等情，惟堅決否認有何誣告犯行，辯稱：伊沒有誣告之故意，伊公司
    支票由會計乙○○保管，而楊盛工業股份有限公司所簽發上開支票，原本是其公
    司會計交付廠商張家盛作為支付生意往來之款項，後來因為會計小姐誤將上開支
    票夾在要給付給凱聖公司邱李寶蓮之支票一同寄給邱李寶蓮，因公司之會計小姐
    告訴伊說支票不見了，且伊向客戶查詢後，客戶都說沒收到上開支票，所以才向
    銀行掛失止付等語。
五、經查：（一）上開支票係由楊盛公司所簽發用以支付案外人即楊盛公司之客戶張
    家勝之款項，嗣為公司之會計乙○○不小心夾帶寄交給楊盛公司之客戶邱李寶蓮
    ，而於八十九年四月三十日案外人張家勝前來領取票款時，因遍尋不著，楊盛公
    司會計小姐乙○○始告知被告丙○○，上開支票遺失，而被告丙○○即向客戶查
    詢上開支票流向未果後，始掛失止付等情，業據證人即楊盛公司會計乙○○證述
    在卷（見本院八十九年壢簡字第一０五三號卷第二十二頁、本院八十九易字第三
    二０六號卷九十年二月十六日筆錄），且上開票款並非凱聖公司邱李寶蓮應得之
    貨款，係楊盛公司誤寄送給凱聖公司邱李寶蓮，因當時邱李寶蓮之先生住院，而
    邱李寶蓮在醫院照顧其夫，所以並未仔細核對是否為楊盛公司簽發給凱聖公司之
    票款，在上開支票未退票之前，丙○○不知道上開支票係誤寄給伊，後來丙○○
    有向伊查詢解釋，且丙○○有向楊盛公司之客戶查詢，之後因上開支票並非伊所
    應得之加工帳款，所以已將上開支票寄還給楊盛公司等情，業據證人即凱聖公司
    邱李寶蓮證述在卷（見偵卷第六頁至第七頁），則被告丙○○於遍詢不著上開支
    票，即向其往來廠商查詢未獲後，始赴銀行掛失止付，並將上開票款存入銀行，
    亦有楊盛公司在台灣中小企業銀行內壢分行帳號000000000號支票存款
    對帳單乙紙在卷足憑。足見被告丙○○上開所辯並不知道上開支票，業經該公司
    之會計小姐夾帶寄交給凱聖公司之邱李寶蓮，始向銀行掛失止付並請求偵辦，其
    並無誣告他人之故意等情，應堪採信。（二）至證人即由凱聖公司邱李寶蓮收受
    上開支票之甲○○○雖於警訊中證稱：邱李寶蓮之所以交付楊盛工業股份有限公
    司所簽發以台灣中小企業銀行內壢分行為付款人，票載日期為民國八十九年五月
    三十一日，號碼ＡＹ0000000號（起訴書誤載為ＡＹ－００二四以五五號
    ），面額為新台幣（下同）一萬七千八百元之支票一紙，係邱李寶蓮之前向其借
    款，用以支付其利息等語，亦僅能證明證人邱李寶蓮確有交付上開支票予證人甲○○○，並無法直接證明被告丙○○有誣告他人之故意，且上開支票係楊盛公司
    會計乙○○誤寄交給證人邱李寶蓮等情，業據證人乙○○證數在卷，已如前述，
    是證人甲○○○上開證詞不足作為被告有誣告犯行之積極證據；而卷附上述支票
    即退票理由書影本、票據掛失止付通知書影本、遺失票據申報書影本等，亦僅足
    證明被告確有掛失止付上開票據並請求偵辦之行為，然被告並未有誣告知故意，
    亦如前述，是上開證物亦不足以作為認定被告有誣告犯行之積極證據，併此敘明
    。縱上所述，被告之行為尚與刑法第一百七十一條誣告罪之構成要件有間。此外
    ，別查無其他積極證據足資證明被告等有何公訴人提起公訴之誣告犯行，既不能
    證明被告犯罪，即應為無罪之諭知。
據上論斷，應依刑事訴訟法第三百零一條第一項、第四百五十二條，判決如主文。
本案經檢察官陳大偉到庭執行職務
中      華      民      國    九十    年       二       月    二十八    日
                                      臺灣桃園地方法院刑事第四庭
                                          法  官  邱滋杉
右正本證明與原本無異。
如不服本判決，應於判決送達後十日內向本院提出上訴狀( 應附繕本 )，上訴於
臺灣高等法院。
                                    書記官   董淵順
中        華        民        國   九十   年   三   月    八    日


司法院資訊處製作；財團法人民間司法改革基金會備份。
